【裁判字號】    96,上訴,2482
【裁判日期】    970205
【裁判案由】    違反毒品危害防制條例
【裁判全文】
臺灣高等法院高雄分院刑事判決        96年度上訴字第2482號
上  訴  人  甲○○
即  被  告
上列上訴人因違反毒品危害防制條例案件，不服臺灣高雄地方法
院96年度訴字第3953號中華民國96年11月16日第一審判決（起訴
案號：臺灣高雄地方法院檢察署96年度毒偵字第7170號），提起
上訴，本院判決如下：
     主  文
原判決撤銷。
甲○○施用第一級毒品，累犯，處有期徒刑壹年，扣案第一級毒
品海洛因肆包（合計淨重壹點捌陸公克，空包裝總重零點玖陸公
克）及摻有第一級毒品海洛因之香菸壹支，均沒收銷燬之；又施
用第二級毒品，累犯，處有期徒刑柒月，扣案第二級毒品甲基安
非他命肆包（驗前淨重壹點陸伍陸公克，驗後淨重壹點陸肆捌公
克），均沒收銷燬之。應執行有期徒刑壹年伍月，扣案第一級毒
品海洛因肆包（合計淨重壹點捌陸公克，空包裝總重零點玖陸公
克）、摻有第一級毒品海洛因之香菸壹支及第二級毒品甲基安非
他命肆包（驗前淨重壹點陸伍陸公克，驗後淨重壹點陸肆捌公克
），均沒收銷燬之。
    事  實
一、甲○○前於民國（下同）92年間因施用毒品案件，經原審法
    院裁定命入勒戒處所施以觀察勒戒，勒戒期滿因無繼續施用
    毒品傾向，於92年12月月31日勒戒期滿執行完畢；又於94年
    間因施用毒品等罪，經原審法院判處應執行有期徒刑10月確
    定，於95年9月5日易科罰金執行完畢。詎猶不知悔改，明知
    海洛因及甲基安非他命分別係毒品危害防制條例第2條第2項
    所列之第一級及第二級毒品，不得非法持有、施用，仍基於
    施用第二級毒品甲基安非他命之犯意，於96年5 月3 日上午
    7 時30分許，在高雄市○○路黃昏市場廁所內，將第二級毒
    品甲基安非他命以放入吸食器用火燒烤，而吸食氣體之方式
    ，施用第二級毒品甲基安非他命1 次；另基於施用第一級毒
    品海洛因之犯意，於96年5 月3 日上午7 、8 時許，在高雄
    市○○路黃昏市場廁所內，以將第一級毒品海洛因以摻入香
    菸內點燃，而吸食氣體之方式，施用第一級毒品海洛因1 次
    。嗣於96年5 月3 日上午11時30分許，在高雄市新興區○○
    ○路320 號前為警查獲，當場扣得第一級毒品海洛因4 包（
    合計淨重1.86公克，空包裝總重0.96公克）、摻有第一級毒
    品海洛因之香菸1 支及第二級毒品甲基安非他命4 包（驗前
    淨重1.656 公克，驗後淨重1.648 公克），並經甲○○同意
    採尿送驗查獲。
二、案經高雄市政府警察局新興分局移送台灣高雄地方法院檢察
    署檢察官偵查起訴。
    理  由
壹、程序方面：
    本件被告甲○○所犯為死刑、無刑徒刑或最輕本刑為3 年以
    上有期徒刑以外之罪，其於本院審理程序中就被訴事實為有
    罪之陳述，經審判長告知簡式審判程序之旨，並聽取檢察官
    及被告之意見後，本院裁定進行簡式審判程序審理。
貳、實體部分：
一、上開犯罪事實，業據上訴人即被告甲○○於警、偵訊、原審
    及本院審理時均坦承不諱，且有第一級毒品海洛因4 包（合
    計淨重1.86公克，空包裝總重0.96公克）、摻有第一級毒品
    海洛因之香菸1 支及第二級毒品甲基安非他命4 包（驗前淨
    重1.656 公克，驗後淨重1.648 公克）扣案可稽，並有高雄
    市立凱旋醫院96年5 月14日濫用藥物尿液檢驗報告1 紙、尿
    液採證代碼對照表1 份、法務部調查局96年6 月10日鑑定書
    1 紙、高雄醫學大學附設中和紀念醫院96年7 月17日檢驗報
    告4 紙、扣押筆錄、扣押物品目錄表各1 份附卷可稽。又被
    告曾於92年間因施用毒品案件，經原審法院裁定命入勒戒處
    所施以觀察勒戒，勒戒期滿因無繼續施用毒品傾向，於92年
    12月31日勒戒期滿執行完畢之事實，有臺灣高雄地方法院檢
    察署刑案查註紀錄表及臺灣高等法院被告全國前案紀錄表各
    1 紙附卷可稽，於觀察勒戒執行完畢釋放後，5 年內再犯本
    件施用第一級毒品海洛因及第二級毒品甲基安非他命之事證
    明確，犯行堪以認定。
二、查海洛因及甲基安非他命分別係毒品危害防制條例第2 條第
    2 項所稱之第一級及第二級毒品，不得非法持有及施用。核
    被告上開所為，分別係犯毒品危害防制條例第10條第1 項之
    施用第一級毒品罪及同條第2 項之施用第二級毒品罪。被告
    持有第一級毒品海洛因及第二級毒品甲基安非他命之低度行
    為，已為施用之高度行為所吸收，不另論罪。被告所犯上開
    2 罪間，犯意各別，罪名互殊，應分論併罰。又被告前曾於
    94年間因施用毒品等罪，經原審法院判處應執行有期徒刑10
    月確定，於95年9 月5 日易科罰金執行完畢，有臺灣高等法
    院被告全國前案紀錄表1 紙附卷可稽，5 年內故意再犯本件
    有期徒刑以上之罪，為累犯，應依刑法第47條第1 項規定，
    加重其刑。
三、原審予以論罪科刑，固非無見；惟查科刑之判決書，須將認
    定之犯罪事實詳記於事實欄，然後於理由內逐一說明其憑以
    認定之證據，使事實與理由兩相一致，方為合法，倘事實欄
    已有敘及，而理由內未加說明，是為理由不備，理由已加說
    明，而事實欄無此記載，則理由失其依據，均足構成撤銷之
    原因；本件原判決事實欄認定扣案之第一級毒品海洛因計4
    包（合計淨重1.86公克，空包裝總重0.96公克），然於理由
    欄四除將上開扣案之第一級毒品海洛因4 包宣告沒收銷燬外
    ，另載述尚有海洛因1 小包（淨重0.04公克，空包裝重0.21
    公克）扣案，亦應宣告沒收銷燬（見原判決第3 頁倒數第3
    行），致事實與相互理由矛盾，尚有未合；被告上訴意旨，
    以原審量刑過重，指摘原判決不當，雖無理由，惟原判決既
    有上開可議，仍應由本院將原判決予以撤銷改判；審酌被告
    曾觸犯施用毒品之犯行，雖經觀察、勒戒程式，仍未能斷戒
    施用毒品惡習，顯見其戒治意志不堅，缺乏勒戒動機，本應
    從重量刑以收刑罰教化之效。惟念其施用毒品係對己身殘害
    ，並未造成他人具體危害，且能於犯後坦承犯行，態度尚稱
    良好等一切情狀，分別量處如主文第2 項所示之刑，並定其
    應執行刑。至扣案之第一級毒品海洛因4 包（合計淨重1.86
    公克，空包裝總重0.96公克）、摻有第一級毒品海洛因之香
    菸1 支及第二級毒品甲基安非他命4 包（驗前淨重1.656 公
    克，驗後淨重1.648 公克），經鑑定結果，係屬毒品危害防
    制條例第2 條第2 項所稱之第一級及第二級毒品，有法務部
    調查局96年6 月10日鑑定書1 紙及高雄醫學大學附設中和紀
    念醫院96年7 月17日檢驗報告4 紙在卷可參，應均依毒品危
    害防制條例第18條第1 項前段規定宣告沒收銷燬之。
據上論斷，應依刑事訴訟法第369 條第1 項前段、第364 條、第
299條第1項前段，毒品危害防制條例第10條第1項、第2項、第18
條第1 項前段，刑法第11條、第47條第1 項、第51條第5 款、第
9款，判決如主文。
本案經檢察官郭振昌到庭執行職務。
中    華    民    國    97    年    2    月    5    日
                  刑事第七庭    審判長法  官  莊飛宗
                                      法  官  邱明弘
                                      法  官  黃憲文
以上正本證明與原本無異。
施用第一級毒品部分，如不服本判決應於收受本判決後10日內向
本院提出上訴書狀，其未敘述上訴理由者，並得於提起上訴後10
日內向本院補提理由書狀（均須按他造當事人之人數附繕本）「
切勿逕送上級法院」。
其餘不得上訴。
中    華    民    國    97    年    2    月    5    日
                                      書記官  施耀程
附錄本判決論罪科刑法條：
毒品危害防制條例第10條
施用第1級毒品者，處6月以上5年以下有期徒刑。
施用第2級毒品者，處3年以下有期徒刑。


司法院資訊處製作；財團法人民間司法改革基金會備份。
